【裁判字號】    89,上易,2235
【裁判日期】    891129
【裁判案由】    竊盜等
【裁判全文】
臺灣高等法院臺中分院刑事判決              民國八十九年度上易字第二二三五號
    上  訴  人  臺灣苗栗地方法院檢察署檢察官
    被      告  乙○○
    選任辯護人  張績寶
右列上訴人因被告竊盜等案件，不服台灣苗栗地方法院中華民國八十九年七月二十四
日第一審判決（民國八十八年度易字第八九三號；起訴案號：臺灣苗栗地方法院檢察
署檢察官八十八年度偵字第五九０九號），提起上訴，本院判決如左：
    主    文
上訴駁回。
    事實及理由
一、本案經本院審理結果，認第一審判決認事用法及量刑均無不當，應予維持，並引
    用第一審判決書記載之事實、證據及理由（如附件）。
二、檢察官上訴意旨略以：本件起訴之犯罪事實，乃被告於民國（下同）八十八年六
    月二十四日至八月九日間，帶兇器至苗栗縣苗栗市○○路七十四巷二十一之十
    八號房屋內竊取物品之犯行，並未就被告於八十八年五月三十一日將上開房屋一
    樓主建築物通往增建物部分之門，以三合板封住，導致無法由一樓進入二樓至四
    樓之房間，需另架樓梯從窗戶出入之違背查封效力之犯行加以起訴，或於審理時
    追加起訴，且此部分與原判決有罪部分亦無何裁判上一罪關係，依法法院應不得
    就此部分為訴外之裁判，請撤銷原判決云云。經查公訴人固未就被告所犯刑法第
    一百三十九條違背查封效力罪起訴，惟嗣於原審審理時，檢察官於審判期日已先
    以言詞陳述被告犯有刑法第一百三十九條之罪（見原審卷第七十五頁），又於八
    十九年七月十四日向法院提出之論告書內敘明：「．．．核被告所為，係犯刑法
    第一百三十九條、第三百二十一條第一項第三款之罪」等語（見原審卷第一０一
    頁），是公訴人就被告所為違背查封效力之犯行，已於審理時追加起訴，原審併
    予裁判論科，與法尚無不合，檢察官上訴旨所指摘容有誤會，其上訴為無理由，
    應予駁回。
據上論斷，應依刑事訴訟法第三百六十八條、第三百七十三條，判決如主文。
本案經檢察官丙○○到庭執行職務。
中      華      民      國    八十九     年      十一     月    二十九  日
                                  臺灣高等法院臺中分院刑事第七庭
                           審判長法  官  林  榮  龍
                                              法  官  黃  日  隆
                                              法  官  江  錫  麟
右正本證明與原本無異。
不得上訴。
                                              書記官  謝  雅  惠
中      華      民      國    八十九     年      十一     月    三十    日
                                                                        Ｉ
附件：
台灣苗栗地方法院刑事判決                          八十八年度易字第八九三號
    公  訴  人  臺灣苗栗地方法院檢察署檢察官
    被      告  乙○○  男五十三歲（民國○○○年○○月○日生）
                        住苗栗縣苗栗市○○里○○○鄰○○路九十五巷十號
                        居苗栗市○○路三十三號
                        身分證統一編號：Ｋ一九八三八六號
    選任辯護人  張績寶律師
右列被告因竊盜案件，經檢察官提起公訴（八十八年度偵字第五九九號），本院判
決如左：
        主  文
乙○○為違背公務員查封之標示效力之行為，處有期徒刑月；又攜帶兇器竊盜，處
有期徒刑陸月；應執行有期徒刑柒月。緩刑年。
        事  實
一、乙○○明知自己向台灣中小企業銀行借款新台幣（下同）三百萬元，尚有一百五
    十萬元及一百三十四萬一千三百六十八元本金尚未清償，業經上開中小企業銀行
    聲請支付命令確定，將遭受強制執行之際，基於節省開銷，減少損失之動機，於
    民國八十七年六月間，以新台幣（下同）三千元工資僱請不知情之工人劉新財，
    將其所有坐落苗栗縣苗栗市○○段第二三七之七○號土地及其上第二五六四建號
    暨門牌號碼苗栗市○○街七鄰一七四巷二一之十八號建物，較具價值一樓至四樓
    樓梯扶手全部拆除（此部分未據告訴人告訴），債權人台灣中小企業銀行於八十
    七年八月二十七日遞狀聲請強制執行，經臺灣苗栗地方法院八十七年度執字第三
    三四號清償借款強制執行事件受理在案。上開執行事件經台灣苗栗地方法院法
    官宋國鎮指示民事執行處書記官張文玲及執達員李世明於八十七年九月十一日前
    往上址查封，現場有乙○○之配偶林傅瑞英在場，該建物係乙○○及其配偶林傅
    瑞英作為居家日常正常狀態情形下使用，並將該不動產交付乙○○之配偶林傅瑞
    英切結保管，嗣上開建物經拍賣，由拍定人甲○○以三百八十萬元拍定，拍定人
    並於八十八年六月一日收受台灣苗栗地方法院核發之權利移轉證明書，取得該屋
    之所有權，塗銷抵押權並通知乙○○。乙○○另基於違背查封之效力，於八十八
    年五月三十一日將一樓主建物通往增建部分之門，以三合板封住，導致無法由一
    樓進入二樓至四樓之房間，需另架設樓梯從窗戶出入，為拍定人甲○○引導台灣
    苗栗地方法院民事執行處法官宋國鎮、書記官張文玲於八十八年六月四日前往履
    勘現場時發現。又乙○○明知上開房屋將於八十八年八月十日點交予拍定人甲○
    ○，復基於意圖為自己不法之所有，於八十八年八月八日保管人即其配偶林傅瑞
    英於同年七月下旬遷離上開房屋在外租賃居住後，將所上開房屋內如附表所示之
    物品，持客觀上足認為兇器之鉗子，拆除搬離上開房屋，供己使用。嗣於同年八
    月十日，台灣苗栗地方法院之執行人員至前開房屋執行點交時始悉上情。
二、案經台灣苗栗地方法院函請台灣苗栗地方法院檢察署檢察官偵查起訴。
      理    由
一、被告乙○○對於右揭時、地，拆除如附表所示之物品之事實，坦承不諱，唯矢口
    否認有任何不法之犯意，辯稱：本件拍賣程序並未包括增建部分，目前抗告中，
  裁定未確定前，被告仍擁有增建部分之所有權，被告自有權處分增建部分內動產
    ，伊所拆除之附表所示之物品與主建物非具從屬關係，非本件查封效力所及，被
    告自行拆除附表之動產，主觀上係依強制執行法之規定辦理，且客觀上認所拆除
    者亦為自己之物，與竊盜構成要件不合云云；惟查
    （一）上開房屋業經債權人台灣中小企業銀行聲請強制執行事件，復經本院於八
          十七年九月十一日前往查封，有本院八十七年執字第三０三四號查封筆錄
          附卷可稽，上開被查封之不動產交附於被告之妻即林傅瑞英保管，有指封
          切結附卷可證，而該不動產由拍定人甲○○經拍買程序於八十八年六月一
          日取得所有權，有本院核發不動產權利移轉證書及送達證書各一紙附卷可
          證按拍買之不動產，買受人自領得執行法院所發給權利移轉證書之日起，
          取得該不動產所有權，債權人承受債務人之不動產，亦同，此為強制執行
          法第九十八條第一項所明文規定。故依上開規定，告訴人於八十八年六月
          一日起即已取得系爭土地所有權，要無質疑。
    （二）而前開為背查封效力以三合板堵住出入口，係另行架設樓梯出入之部分亦
          有八十八年六月四日上午九時二十分執行筆錄附卷可資為證。而被告居住
          查封物之期間，在保管人即其配偶林傅瑞英遷離上開房屋在外租賃居住之
          際，未得保管人及所有權人之同意，意圖為自己不法之所有，將上開房屋
          內如附表所示之物品，持客觀上足以認為兇器之鉗子，拆除搬離上開房屋
          ，供己使用，嗣於同年八月十日，台灣苗栗地方法院之執行人員至前開房
          屋執行點交時始悉上情之事實，有本院執行處至現場查封、執行點交及履
          勘屬實，復有本院之查封筆錄、指封切結書、不動產權利移轉證書、執行
          通知、執行筆錄及現場照片三十五張附卷可稽。被告自白為節省開銷，減
          少損失，顯有犯意，其辯稱無不法之犯意尚無可採，其犯行堪以認定。被
          告辯稱係侵害財產監督權人林傅瑞英，而產監督權人林傅瑞英為被告之妻
          未提出告訴，不得以竊盜罪追究等情，經查前開物品業經本院八十八年六
          月一日核定移轉權利證書給拍定人，如前所述，被告所為同時侵害財產監
          督權人及拍定人之所有權，雖財產監督權人林傅瑞英未提出告訴，然侵害
          拍定人部分非公訴罪，是被告此部分所辯尚難認為真實。
    （三）按非主物之成分，常助主物之效用，而同屬於一人者，為從物。但交易上
          有特別習慣者，依其習慣。主物之處分，及於從物，民法第六十八條所明
          定。又動產因附合而為不動產之重要成分者，不動產所有人，取得動產所
          有權，二個以上有形物相結合，達到非毀損或變更其性質，不能分離之狀
          態，而於社會交易上已認為一物，稱為附合。動產因附合而為不動產之重
          要成分者，不動產所有人，取得動產所有權，民法第八百十一條定有明文
          。被告所拆除附表一、二、三、四、五、六物品，各如附表所示之性質，
          觸犯如附表所示之法條。被告辯稱經詢問律師，律師建議為其所有物故加
          以拆除，然何為其所有物，被告應自行判斷，實可證其具有意圖為自己不
          法所有，才前往詢問後加以拆除，所辯尚無法採信。
二、按鉗子客觀生足以對生命身體造成危害，是為兇器。核被告乙○○所為，係犯刑
    法第一百三十九條違背查封效力罪、同法第三百二十一條第一項第三款加重竊盜
    罪。被告所犯數罪，犯意各別，罪名不同，應分論併罰之。原起訴法條為加重竊
    盜罪，經蒞庭檢察官當庭追加起訴法條，併此敘明。爰審酌被告動機在於節省開
    銷，減少損失、犯罪之手段以工資三千元僱請他人拆除、及被害人陳報受損部分
    經更換新品為七萬一千七百元之所生危害及犯後坦承部分犯行之態度等一切情狀
    ，量處如主文所示之刑，及定應執行之刑。又被告前未曾受有期徒刑以上刑之宣
    告，有台灣苗栗地方法院檢察署刑案資料查註紀錄表及本院被告全國前案紀錄表
    各一紙在卷可憑，其因一時思慮欠週，致觸刑章，經此科刑教訓，當知誡慎，信
    無再犯之虞，本院認所宣告之刑以暫不執行為適當，爰併諭知緩刑二年，以啟自
    新。
三、公訴人認被告拆除附表一編號十、十四、十五號、附表二編號十三、附表三編號
    二及附表四編號四所示之物品，所有權屬於被告，是其行為不應為罪，因與前開
    科刑部分，為實質上一罪關係，公訴人物認為連續犯之裁判上一罪關係，爰不另
    為無罪之諭知。
據上論斷，應依刑事訴訟法第二百九十九條第一項前段，刑法第一百三十九條、第三
百二十一條第一項第三款、第五十一條第五款、第七十四條第一款，罰金罰鍰提高標
準條例第一條前段，判決如主文。
本案經檢察官黃智勇到庭執行職務
中        華      民      國  八十九    年    七     月 二十四       日
                                  台灣苗栗地方法院刑事庭
                                      法  官  張  珈  禎
右正本證明與原本無異。
如不服本判決，應於送達後十日內向本院提出上訴狀(須附繕本)，上訴於台灣高等
法院台中分院。
                                      書記官  楊  慧  萍
中        華      民      國  八十九    年    七     月    二十五       日
刑法第一百三十九條
損壞、除去或污穢公務員所施之封印或查封之標示，或為違背其效力之行為者，處一
年以下有期徒刑、拘役或三百元以下罰金。
第三百二十一條第一項第三款
犯竊盜罪而有左列情形之一者，處六月以上五年以下有期徒刑。
第三款：攜帶兇器而犯之者。
附表一（編號一至十一樓主建物、
編號十一至十五增建部分）：八十八年六月二十四日至同年八月九日（所有權人均為
拍定人）
編號  名      稱    性質   所有權人     觸犯法條     備註
  一    插座六個      附合    拍定人        竊盜罪
                              保管監督人林傅瑞英
  二    電話一個      附合    拍定人        竊盜罪
                              保管監督人林傅瑞英
  三    壁燈一個      附合    拍定人        竊盜罪
                              保管監督人林傅瑞英
  四   天花板燈具四個 附合    拍定人        竊盜罪
                              保管監督人林傅瑞英
  五   廁所門一扇     附合    拍定人        竊盜罪
                              保管監督人林傅瑞英
  六  通往廚房不銹    從物    拍定人        竊盜罪
      鋼門一扇                保管監督人林傅瑞英
  七  一樓往二樓
      樓梯燈一個      附合    拍定人        竊盜罪
                              保管監督人林傅瑞英
  八  吊扇一具        附合    拍定人        竊盜罪
                              保管監督人林傅瑞英
  九  浴室抽風機      附合    拍定人        竊盜罪
      一部                    保管監督人林傅瑞英
十    鏡子一面        主物    被告          無       不另為無罪之諭知
十一  廚房壁燈一個    附合    拍定人        竊盜罪
                              保管監督人林傅瑞英
十二  插座一個        附合    拍定人       竊盜罪
                              保管監督人林傅瑞英
十三  天花板燈具      附合   拍定人       竊盜罪
      二只                    保管監督人林傅瑞英
十四  排油煙機        主物    被告         無        不另為無罪之諭知
      一台
十五  瓦斯爐一台      主物    被告         無        不另為無罪之諭知
附表二（二樓主建物編號一至五客廳、編號六至十二房間、編號七至十六增建部分）
編號   名稱         性質      所有權人  觸犯法條
                              保管監督人林傅瑞英
  二   壁燈一個     附合      拍定人    竊盜罪
                              保管監督人林傅瑞英
  三   天花板日光   附合      拍定人    竊盜罪
                              保管監督人林傅瑞英
  四   投射燈四個   附合      拍定人    竊盜罪
                              保管監督人傅瑞英
  五   二樓往三樓   附合      拍定人    竊盜罪
                              保管監督人林傅瑞英
       樓梯燈       附合      拍定人    竊盜罪
                              保管監督人林傅瑞英
  六   插座三個     附合      拍定人    竊盜罪
                              保管監督人林傅瑞英
  七   壁燈一個     附合      拍定人    竊盜罪
                              保管監督人林傅瑞英
  八   天花板燈     附合      拍定人    竊盜罪
       二只                   保管監督人林傅瑞英
  九   浴室洗手台   附合      拍定人    竊盜罪
       一個                   保管監督人林傅瑞英
  十   蓮蓬頭一個   附合      拍定人    竊盜罪
                              保管監督人林傅瑞英
十一   鏡子一面     主物      被告      無          不另為無罪之諭知
十二   水龍頭二個   附合      拍定人    竊盜罪
                              保管監督人林傅瑞英
十三   浴室鏡子     主物      被告      無          不另為無罪之諭知
       一面                   保管監督人林傅瑞英
十四   房間插座一個 附合      拍定人    竊盜罪
                              保管監督人林傅瑞英
十五   壁燈一個     附合      拍定人    竊盜罪
                              保管監督人林傅瑞英
十六   天花板二只   附合      拍定人    竊盜罪
                              保管監督人林傅瑞英
附表三（三樓編號一至十主建物、編號九至十一增建部分）
編號  名      稱    性質  所有權人    觸犯法條      備            註
一    浴室水龍頭    附合    拍定人      竊盜罪
      二個                  保管監督人林傅瑞英
二    鏡子一面      主物    被告                      不另為無罪之諭知
三    蓮蓬頭一個    附合    拍定人      竊盜罪
                            保管監督人林傅瑞英
四    浴室燈一個    附合    拍定人      竊盜罪
                            保管監督人林傅瑞英
五    壁燈二個      附合    拍定人      竊盜罪
                            保管監督人林傅瑞英
六    天花板燈三個  附合    拍定人      竊盜罪
                            保管監督人林傅瑞英
七    三樓往四樓樓梯附合    拍定人      竊盜罪
                            保管監督人林傅瑞英
八    浴室抽風機    附合    拍定人      竊盜罪
      一部                  保管監督人林傅瑞英
九    浴室鏡子一面  主物    被告          無        不另為無罪之諭知
十    房間璧燈一個  附合    拍定人      竊盜罪
                            保管監督人林傅瑞英
十一  天花板燈      附合    拍定人      竊盜罪
                保管監督人林傅瑞英
附表四（四樓編號一至三主建物、編號四至七增建部分）
編號  名      稱    性質    所有權人    觸犯法條    備           註
一    壁燈二個      附合    拍定人      竊盜罪
                            保管監督人林傅瑞英
二  天花板燈十五只  附合    拍定人      竊盜罪
                            保管監督人林傅瑞英
三  四樓往頂樓樓梯  附合    拍定人      竊盜罪
    燈一個                  保管監督人林傅瑞英
四  浴室鏡子一面    主物    被告          無        不另為無罪之諭知
五   浴室抽風機     附合    拍定人       竊盜罪
     一部保                 保管監督人林傅瑞英
六   房間壁燈       附合    拍定人       竊盜罪
     一個                   保管監督人林傅瑞
七   天花板燈       附合    拍定人       竊盜罪
     一只                   保管監督人林傅瑞英


司法院資訊處製作；財團法人民間司法改革基金會備份。
